臺灣彰化地方法院刑事判決　　　　　　　　　　　　　九十四年度選訴字第一三號
　　公　訴　人　臺灣彰化地方法院檢察署檢察官
　　被　　　告　乙○○○
　　　　　　　　戊○○
　　　　　　　　甲○○
　　　　　　　　丁○○
　　　　　　　　丙○○
　　　　　　　　己○○○
右被告等因違反公職人員選舉罷免法等案件，經檢察官提起公訴（九十三年度選偵字
第十三、五十一號），被告等於本院準備程序中，就被訴事實為有罪之陳述，經本院
裁定改依簡式審判程序審理，判決如左：
        主  文
己○○○共同對於有投票權之人，交付賄賂，而約其投票權為一定之行使，處有期徒
刑伍月，如易科罰金，以參佰元折算壹日；又有投票權之人，收受賄賂，而許以其投
票權為一定之行使，處有期徒刑貳月，如易科罰金，以參佰元折算壹日；應執行有期
徒刑陸月，如易科罰金，以參佰元折算壹日，褫奪公權貳年，緩刑貳年。所收受之賄
賂新臺幣壹仟貳佰元、另查扣尚未交付之賄賂共新臺幣貳拾萬捌仟元及行賄名冊陸拾
捌張均沒收。
戊○○共同預備對於有投票權之人，交付賄賂，而約其投票權為一定之行使，處有期
徒刑參月，如易科罰金，以參佰元折算壹日；又有投票權之人，收受賄賂，而許以其
投票權為一定之行使，處有期徒刑貳月，如易科罰金，以參佰元折算壹日；應執行有
期徒刑肆月，如易科罰金，以參佰元折算壹日，褫奪公權貳年，緩刑貳年。預備交付
之賄賂新臺幣伍仟元、所收受之賄賂新臺幣貳仟元、另查扣尚未交付之賄賂共新臺幣
貳拾萬捌仟元及行賄名冊陸拾捌張均沒收。
甲○○共同預備對於有投票權之人，交付賄賂，而約其投票權為一定之行使，處有期
徒刑參月，如易科罰金，以參佰元折算壹日；又有投票權之人，收受賄賂，而許以其
投票權為一定之行使，處有期徒刑貳月，如易科罰金，以參佰元折算壹日；應執行有
期徒刑肆月，如易科罰金，以參佰元折算壹日，褫奪公權貳年，緩刑貳年。預備交付
之賄賂新臺幣陸仟元、所收受之賄賂新臺幣貳仟伍佰元、另查扣尚未交付之賄賂共新
臺幣貳拾萬捌仟元及行賄名冊陸拾捌張均沒收。
丁○○共同預備對於有投票權之人，交付賄賂，而約其投票權為一定之行使，處有期
徒刑參月，如易科罰金，以參佰元折算壹日；又有投票權之人，收受賄賂，而許以其
投票權為一定之行使，處有期徒刑貳月，如易科罰金，以參佰元折算壹日；應執行有
期徒刑肆月，如易科罰金，以參佰元折算壹日，褫奪公權貳年，緩刑貳年。預備交付
之賄賂新臺幣壹萬零伍佰元、所收受之賄賂新臺幣肆仟伍佰元、另查扣尚未交付之賄
賂共新臺幣貳拾萬捌仟元及行賄名冊陸拾捌張均沒收。
丙○○、乙○○○有投票權之人，收受賄賂，而許以其投票權為一定之行使，各處有
期徒刑貳月，如易科罰金，以參佰元折算壹日，均褫奪公權壹年，緩刑貳年。丙○○
所收受之賄賂新臺幣參佰元、乙○○○所收受之賄賂新臺幣壹仟貳佰元均沒收之。
        事  實
一、戊○○、甲○○、丁○○、己○○○、丙○○、胡吳翠鑾等人分別籍設彰化縣秀
    水鄉、彰化市、和美鎮，均為中華民國九十三年第六屆立法委員選舉彰化縣選區
    有投票權之人，渠等均明知不得收受賄賂而許其投票權為一定之行使。緣參選本
    屆立法委員選舉登記第九號候選人陳聰明（現任芳苑鄉長，另案由本院審理中）
    ，為開拓北彰化地區票源，與素有交情之前國大代表陳寶彬（另案由本院審理中
    、現任彰化市市民代表鐘國承（另案由本院審理中）及旅居彰化市之芳苑同鄉陳
    添丁（另案由本院審理中），於選舉期間共同基於對北彰化地區有投票權之人交
    付賄賂，而約定渠等於第六屆立法委員選舉日即民國九十三年十二月十一日投票
    時為一定行使投票權，而圈選候選人陳聰明之概括犯意聯絡，由陳寶彬、陳添丁
    擔任行賄樁腳，分別以下列方式進行賄選：
（一）陳寶彬於九十三年十二月一日上午十一時許，在彰化縣和美鎮○○路○段六二
      一號前，交付新台幣（下同）五萬元予洪秋名（另案由本院審理中），並囑託
      洪秋名尋找可靠之樁腳，或直接持以向熟識之親友交付每一投票權人三百至五
      百元之賄賂，並告知受賄之選民於同年十二月十一日投票時圈選彰化縣區立法
      委員選舉登記第九號候選人陳聰明。嗣洪秋名乃基於對於有投票權之人交付賄
      賂，而約其投票權為一定之行使之犯意聯絡，依照陳寶彬之囑託，於同年月一
      日上午十一時五十三分許，前往位於彰化縣和美鎮○○路二十六號己○○○住
      處，交付二千七百元予己○○○，其中一千二百元為己○○○戶內有投票權人
      共四票之賄款，剩餘一千五百元則委託具犯意聯絡之己○○○另對鄰居或親友
      行賄，經己○○○收受並允諾投票與第九號候選人陳聰明而許以其投票權為一
      定之行使，並於同日下午至鄰居有投票權人丙○○、乙○○○位於和美鎮○○
      路十二號、十六號之住處，分別交付三百元、一千二百元予丙○○、胡吳翠鑾
      （胡女戶內有投票權人共有四人）二人，並請渠等於投票時圈選第九號候選人
      陳聰明，經陳、胡二人收受後允諾。
（二）陳寶彬與陳添丁於九十三年十二月七日十九時許，由陳寶彬駕駛車號八Ｑ－六
      七八二號自小客車搭載陳添丁，至彰化市竹仔腳九號之甲○○住處，由陳添丁
      交付八千五百元給甲○○，其中二千五百元為甲○○戶內有投票權人共五票之
      賄款，剩餘六千元則委託具犯意聯絡之甲○○另尋找可靠之親友交付每一投票
      權人五百元之賄賂，並告知受賄之選民於同年十二月十一日投票時圈選彰化縣
      區立法委員選舉登記第九號候選人陳聰明，經甲○○當場收受並允諾投票予第
      九號候選人陳聰明，而許以其投票權為一定之行使，並預備對於有投票權人交
      付賄賂，而約其投票權為一定之行使。
（三）陳寶彬與陳添丁再於同日十九時許，至彰化市○○路四百二十六號丁○○住處
      ，由陳添丁交付一萬五千元給丁○○，其中四千五百元為丁○○戶內有投票權
      人共九票之賄款，剩餘一萬零五百元則委託具犯意聯絡之丁○○另尋找可靠之
      親友交付每一投票權人五百元之賄賂，並告知受賄之選民於同年十二月十一日
      投票時圈選彰化縣區立法委員選舉登記第九號候選人陳聰明，經丁○○當場收
      受並允諾投票予第九號候選人陳聰明，而許以其投票權為一定之行使，並預備
      對於有投票權人交付賄賂，而約其投票權為一定之行使。
（四）陳寶彬與陳添丁又於當日二十時許，至彰化縣秀水鄉新雅巷八十八號戊○○住
      處，由陳添丁交付七千元給戊○○，其中二千元為戊○○戶內有投票權人共四
      票之賄款，剩餘五千元則委託具犯意聯絡之戊○○另交付予其二姐、三姐戶內
      有投票權人共十人每人五百元之賄賂，並告知受賄之選民於同年十二月十一日
      投票時圈選彰化縣區立法委員選舉登記第九號候選人陳聰明，經戊○○當場收
      受並允諾投票予第九號候選人陳聰明，而許以其投票權為一定之行使，並預備
      對於有投票權人交付賄賂，而約其投票權為一定之行使。
　　嗣陳寶彬、陳添丁二人離去戊○○住處，欲回彰化市途中，於二十二時四十分許
    ，在彰化縣和美鎮○○路○段三百七十號前為警持搜索票當場查獲，並於陳寶彬
    車上扣得行賄名冊六十八張，另於陳添丁身上扣得賄選資金十九萬三千元（含千
    元紙鈔一百四十九張、八十八張五百元連號新鈔）等物，並循線至洪秋名不知情
    友人杜淑慧處查扣洪秋名寄放未發放完畢之一萬五千元賄款（與上述自陳添丁身
    上查扣之五百元連號新鈔）、至己○○○處查扣尚未花用之一千二百元賄款（二
    張五百元新鈔與上述自陳添丁身上查扣之五百元新鈔連號）、至丙○○處查扣尚
    未花用之三百元賄款、至胡吳翠鑾處查扣尚未花用之一千二百元賄款、至甲○○
    處查扣尚未花用及發放之八千五百元賄款、至丁○○處查扣尚未花用及發放之一
    萬五千元賄款、至戊○○處查扣尚未花用及發放之七千元賄款。
二、案經臺灣彰化地方法院檢察署檢察官指揮彰化縣警察局刑警隊、彰化縣警察局和
    美分局、二林分局、法務部調查局彰化縣調查站偵查起訴。
        理  由
一、按除被告所犯為死刑、無期徒刑、最輕本刑為三年以上有期徒刑之罪或高等法院
    管轄第一審案件者外，於前條第一項程序進行中，被告先就被訴事實為有罪之陳
    述時，審判長得告知被告簡式審判程序之旨，並聽取當事人、代理人、辯護人及
    輔佐人之意見後，裁定進行簡式審判程序；除簡式審判程序及簡易程序案件外，
    第一審應行合議審判，刑事訴訟法第二百七十三條之一第一項、第二百八十四條
    之一分別定有明文。本件被告戊○○、甲○○、丁○○、己○○○、丙○○、胡
    吳翠鑾等所涉係死刑、無期徒刑、最輕本刑為三年以上有期徒刑之罪或高等法院
    管轄第一審案件以外之罪，並均於本院行準備程序時就被訴事實為有罪之陳述，
    本院合議庭依前揭規定，經評議結果，裁定改由一名法官獨任行簡式審判程序，
    先予敘明。
二、右揭犯罪事實，迭據被告戊○○、甲○○、丁○○、己○○○、丙○○、胡吳翠
    鑾等分別於警、偵訊中及本院審理時坦承不諱，核與證人即同案共犯洪秋名、陳
    寶彬、陳添丁、鐘國承分於警訊或偵查中證述之情節相符，並有於被告己○○○
    、丙○○、胡吳翠鑾、甲○○、丁○○、戊○○住處查扣之賄款一千二百元、三
    百元、一千二百元、八千五百元、一萬五千元、七千元等扣案可佐，而前揭自被
    告己○○○住處查扣之賄款，其中二張五百元新鈔與上述自共犯陳添丁身上查扣
    之五百元新鈔連號，復有於共犯陳寶彬車上查扣之行賄名冊六十八張，另於共犯
    陳添丁身上扣得賄選資金十九萬三千元（含千元紙鈔一百四十九張、八十八張五
    百元連號新鈔）暨自共犯洪秋名不知情友人杜淑慧處查扣未發放完畢之一萬五千
    元賄款（與上述自共犯陳添丁身上查扣之五百元連號新鈔）等扣案可參，堪信被
    告等人之自白與事實相符，本件事證業已明確，被告等人之犯行，均堪認定。
三、按投票行賄罪之處罰分別規定於刑法第一百四十四條及公職人員選舉罷免法第九
    十條之一第一項，而公職人員選舉罷免法第九十條之一第一項為刑法第一百四十
    四條之特別法，依特別法優於普通法之規定，應優先適用公職人員選舉罷免法，
    是核被告己○○○所為，係犯公職人員選舉罷免法第九十條之一第一項之對於有
    投票權之人，交付賄賂，而約其投票權為一定之行使罪及刑法第一百四十三條第
    一項投票受賄罪；被告戊○○、甲○○、丁○○所為，均係犯公職人員選舉罷免
    法第九十條之一第二項之預備對於有投票權之人，交付賄賂，而約其投票權為一
    定之行使罪及刑法第一百四十三條第一項投票受賄罪；被告丙○○、胡吳翠鑾所
    為，係犯刑法第一百四十三條第一項之投票受賄罪。被告己○○○所犯公職人員
    選舉罷免法第九十條之一第一項之對於有投票權之人，交付賄賂，而約其投票權
    為一定之行使罪與同案共犯陳聰明、陳寶彬、鐘國承、陳添丁、洪秋名間，被告
    戊○○、甲○○、丁○○所犯公職人員選舉罷免法第九十條之一第二項之預備對
    於有投票權之人，交付賄賂，而約其投票權為一定之行使罪與同案共犯陳聰明、
    陳寶彬、鐘國承、陳添丁間，各有犯意之聯絡及行為之分擔，均為共同正犯。又
    被告己○○○、戊○○、甲○○、丁○○所犯上開二罪，犯意各別，行為互殊，
    應予分論併罰。被告己○○○、戊○○、甲○○、丁○○、丙○○、胡吳翠鑾就
    所犯上開各罪，均於偵查中自白犯行，被告己○○○、戊○○、甲○○、丁○○
    就所犯公職人員選舉罷免法第九十條之一第一項、第二項之罪，應依同條第五項
    前段各減輕其刑，被告己○○○、戊○○、甲○○、丁○○、丙○○、胡吳翠鑾
    另就所犯刑法第一百四十三條第一項之投票受賄罪，應依公職人員選舉罷免第九
    十七條之二第一項後段之規定，各減輕其刑。爰審酌選舉乃民主政治最重要之表
    徵，須由選民評斷候選人之才德、品行、學識、操守、政見而選賢與能，其攸關
    國家政治之良窳甚鉅，而賄選為敗壞選風之主要根源，不惟抹滅實行民主政治之
    真意，亦影響選舉之公正性與社會之風氣，扭曲選舉制度尋求民意之真實性，被
    告等所為已妨害投票之公正、公平及純潔，原不宜輕恕，惟斟酌被告等或因一時
    貪念而收受賄賂，或因一時昧於人情，而同意為他人賄選，暨渠等收受賄賂之數
    量、價值，並犯後即偵查中自白犯行，態度良好等一切情狀，各量處如主文所示
    之刑，被告己○○○、戊○○、甲○○、丁○○部分並定應執行刑，並均諭知易
    科罰金之折算標準，及依公職人員選舉罷免第九十八條第三項、刑法第三十七條
    第二項之規定，被告己○○○、戊○○、甲○○、丁○○均宣告褫奪公權二年，
    被告丙○○、胡吳翠鑾則宣告褫奪公權一年，以示懲處。再查，被告等人前均未
    曾受有期徒刑以上刑之宣告，此有臺灣彰化地方法院檢察署刑案資料查註紀錄表
    及臺灣高等法院被告前案紀錄表各一件在卷可稽，渠等經此教訓，應知警惕而無
    再犯之虞，所宣告之刑，認以暫不執行為適當，併予宣告緩刑二年，以勵自新。
四、被告己○○○、戊○○、甲○○、丁○○、丙○○、胡吳翠鑾分別收受之賄款一
    千二百元、二千元、二千五百元、四千五百元、三百元、一千二百元，應依刑法
    第一百四十三條第二項之規定沒收之；被告戊○○、甲○○、丁○○尚未交付之
    賄款五千元、六千元、一萬零五百元，另自共犯陳添丁身上所查扣尚未交付之賄
    款十九萬三千元（含千元紙鈔一百四十九張、八十八張五百元連號新鈔）及於共
    犯洪秋名不知情友人杜淑慧處查扣未發放完畢之一萬五千元賄款（與上述自陳添
    丁身上查扣之五百元連號新鈔）共計二十萬八千元，均應依公職人員選舉罷免法
    第九十條之一第三項沒收；另於共犯陳寶彬車上查扣之行賄名冊六十八張，係陳
    寶彬所有，並供渠等行賄所用之物，併依刑法第三十八條第一項第二款沒收之。
據上論斷，應依刑事訴訟法第二百七十三條之一第一項、第二百九十九條第一項前段
，公職人員選舉罷免法第九十條之一第一項、第二項、第三項、第五項前段、第九十
七條之二第一項後段、第九十八條第三項，刑法第十一條前段、第二十八條、第一百
四十三條第一項、第二項前段、第五十一條第五款、第四十一條第一項前段、第三十
七條第二項、第三十八條第一項第二款、第七十四條第一款，罰金罰鍰提高標準條例
第一項前段、第二條，判決如主文。
本件經檢察官賴志盛到庭執行職務。
中　　　華　　　民　　　國　　　九十四　　　年　　　三　　月　　十一　　日
                                臺灣彰化地方法院刑事第二庭
                                    法      官  王義閔
右正本證明與原本無異。
如不服本判決，應於判決送達後十日內，向本院提出上訴狀( 須附繕本 )。
                                      法院書記官  詹國立
中　　　華　　　民　　　國　　　九十四　　　年　　　三　　月　　十一　　日
